臺灣高雄地方法院刑事判決　　　　　　　　　　　　　九十年度易字第二三三四號
　　公　訴　人　臺灣高雄地方法院檢察署檢察官
　　被　　　告　丙○○
　　選任辯護人　盧俊誠
右列被告因違反著作權法案件，經檢察官提起公訴（八十九年度偵字第二五七一三號
），本院判決如左：
    主  文
丙○○無罪。
    理  由
一、公訴意旨略以：被告丙○○係設於高雄縣路竹鄉○○路五三六號「惠得家家電電
    子量販店」之負責人，明知於民國八十九年八月間，戊○○（由檢察官另行簽結
    ）以一台約新台幣（下同）七千元之價格，販售予其機型為「現代」之伴唱機二
    台，內各附贈一片音樂光碟片所灌錄之「大船入港」、「不想伊」、「心內話」
    、「無奈的相思」、「褪色的戀情」等八十三首歌曲，係未經音樂著作財產權人
    丁○○○○有限公司（以下簡稱摩那園公司）之同意或授權而擅自重製之物，竟
    意圖散布，將其中一台伴唱機陳列於上開店內貨架上，欲以一台八千九百元之價
    格，轉售予不特定人。嗣於八十九年八月十六日下午四時三十分許，經警持本署
    檢察官核發之搜索票前往上址  搜索查獲，並扣得上開伴唱機二台、盜版音樂光
    碟二片及點歌本二本，因認被告丙○○涉有違反著作權法第八十七條第二款、第
    九十三條第三款之明知為侵害著作權之物而意圖散布而陳列罪嫌。
二、按犯罪事實應依證據認定之，無證據不得推定其犯罪事實；又不能證明被告犯罪
    者，應諭知無罪之判決，刑事訴訟法第一百五十四條、第三百零一條第一項分別
    定有明文。又事實之認定，應憑證據，如未能發現相當證據，或證據不足以證明
    ，自不能以推測或擬制之方法，為裁判基礎（最高法院四十年台上字第八六號判
    例參照）。且認定犯罪事實所憑之證據，雖不以直接證據為限，間接證據亦包括
    在內，然而無論直接證據或間接證據，其為訴訟上之證明，須於通常一般之人均
    不致有所懷疑，而得確信其為真實之程度者，始得據為有罪之認定，倘其證明尚
    未達到此一程度，而有合理之懷疑存在而無從使事實審法院得有罪之確信時，即
    應由法院為諭知被告無罪之判決（最高法院七十六年台上字第四九八六號判例參
    照）。其以情況證據（即間接證據）斷罪時，尤須基於該證據在直接關係上所可
    證明之他項情況事實，本乎推理作用足以確證被告有罪，方為合法，不得徒憑主
    觀上之推想，將一般經驗上有利被告之其他合理情況逕予排除（最高法院三十二
    年上字第六十七號判例參照）。
三、本件公訴人認被告丙○○涉有前揭違反著作權法之罪嫌，無非係以告訴代理人乙○○、蕭全傑之指述，及證人即本件查獲員警甲○○之證述，並有上開伴唱機二
    台、盜版音樂光碟片二片、點歌本二本扣案可證，及告訴人提出之著作權相關證
    明文件、現場查獲照片十四張附卷可稽，且被告曾於警訊中坦承盜版音樂光碟片
    、點歌本與伴唱機係屬一套，買進一套七千元，賣出一套八千九百元，又被告係
    從事音響買賣之專業人士，上開伴唱機內所附贈之音樂光碟片既無如一般唱片行
    販售之原版光碟片，上印有唱片公司之名稱、地址及經新聞局審核等字樣，而伴
    唱機內亦無附上光碟片內之歌曲均經授權之證明書，價格並較一般經音樂著作權
    人授權之伴唱機低廉，以被告之經驗，對上開伴唱機所附贈音樂光碟片中之歌曲
    ，是否有經過著作財產權人之同意或授權，本應較一般人知之甚稔，豈有未覺有
    異之理，被告顯係明知上開伴唱機內所附贈之音樂光碟片，係屬盜版品而為侵害
    他人著作財產權之物等情為其論罪之主要依據。然訊據被告丙○○堅決否認有何
    違反著作權法之犯行，辯稱：店內查獲之伴唱機是向戊○○購買的，光碟片及點
    歌本是向位於高雄市○○區○○街的金門音響店購買的，光碟片及點歌本是在抽
    屜被查獲的，二台伴唱機是要供自己使用及送伊媽媽使用，並不是要販賣的等語
    。經查，被告丙○○於警訊、偵查中及本院審理時始終否認曾賣出伴唱機或陳列
    、散布扣案之二片光碟之行為，而本件亦無售出前開伴唱機或光碟片之銷售紀錄
    或發票扣案可資佐證，又證人戊○○於警訊、偵查中及本院審理時亦到庭證稱：
    伊僅販賣伴唱機予被告，並沒有販賣光碟片及點歌本等語屬實（見八十九年十一
    月三日警訊筆錄、偵查卷第十八頁及本院九十年七月六日審判筆錄）；而證人即
    告訴人摩那園公司之市調人員乙○○於本院審理時證述：查訪時被告向伊介紹展
    示架上查扣的那一台伴唱機，點歌本有拿出來，但並沒有點歌伴唱，所以沒有拿
    出光碟片，後來去查獲時光碟片是伊在櫃子裡查到的，本件並沒有消費單據等語
    （見本院九十年十二月四日審判筆錄），核與證人即查獲本件之警員甲○○於本
    院審理時證稱：查獲時伴唱機一台是在貨架上查獲的，另一台在後面的倉庫，點
    歌本及光碟片是在貨架下的書櫃內查獲的，當時櫃子的門是關閉的，並沒有查獲
    客人在裡面交易的情形等語相符（見本院九十年十月三十日審判筆錄），是本件
    扣案之盜版光碟片於證人乙○○查訪時並未拿出點播，且於證人乙○○會同員警
    查獲時亦放置在櫃子內，則本件即不能證明扣案之二片盜版光碟曾在被告店內之
    展示架上陳列或散布予第三人，綜核上述，上開經警查獲之盜版光碟片及點歌本
    既係放置於櫃子內，並非陳列在展示架上，亦無標示售價，也無販賣之情事，告
    訴人所提出之著作權相關證明文件、現場查獲照片十四張，連同扣案之伴唱機二
    台、盜版音樂光碟片二片、點歌本二本及其所舉證人乙○○之供述，均不能佐證
    被告曾有陳列、散布扣案光碟之事實；此外，本院復查無其他積極證據足認被告
    有何公訴人所指違反著作權法之犯行，既不能證明被告犯罪，揆諸首揭說明，依
    法自應為被告無罪之諭知。
據上論斷，應依刑事訴訟法第三百零一條第一項，判決如主文。
中      華      民      國    九十一    年      一      月    二十二    日
                                    臺灣高雄地方法院刑事第一庭
                                        法  官   陳玉聰
右正本證明與原本無異。
如不服本判決，應於判決送達後十日內，向本院提出上訴狀。
                                        書記官   鄭淑臻
中      華      民      國    九十一    年      一      月     二十三   日
